臺灣新北地方法院民事判決
110年度訴字第2966號
原      告  楊尚書  
訴訟代理人  王琛博律師
            楊雅涵律師
            黃耕鴻律師
被      告  吳丁福  


訴訟代理人  吳秋桂  
被      告  吳麗珠  
            藍嘉君  
上列當事人間請求遷讓房屋等事件，經本院於民國111年7月11日
言詞辯論終結，判決如下：
    主      文
一、被告藍嘉君應給付原告新臺幣（下同）1,357元。
二、原告其餘之訴駁回。
三、訴訟費用(減縮部分除外)由被告藍嘉君負擔百分之1，餘由
    原告負擔。
四、本判決得假執行，但被告藍嘉君如以1,357元為原告預供擔
    保，得免為假執行。
五、原告其餘假執行之聲請駁回。
    事實及理由
壹、程序部分：
    按原告於判決確定前，得撤回訴之全部或一部。但被告已為
    本案之言詞辯論者，應得其同意。訴之撤回應以書狀為之，
    民事訴訟法第262條第1項、第2項前段定有明文。次按訴狀
    送達後，原告不得將原訴變更或追加他訴。但請求之基礎事
    實同一者；該訴訟標的對於數人必須合一確定時，追加其原
    非當事人之人為當事人者；不甚礙被告之防禦及訴訟之終結
    者，不在此限，民事訴訟法第255條第1項第2款、第5款、第
    7款定有明文。經查，原告起訴時原列金字檳榔店即李哲義
    為被告之一，並聲明：㈠被告吳丁福應將坐落於新北市○○區○
    ○段000地號土地(下稱系爭土地)暨其上同段3266建號建物即
    門牌號碼新北市○○區○○街00號房屋（含騎樓、增建部分，下
    稱系爭房屋，與系爭土地合稱系爭房地）騰空遷讓返還予原
    告。㈡被告吳丁福、被告吳麗珠應連帶按月給付新臺幣（下
    同）500,000元予原告，自民國110年7月12日起，至騰空返
    還系爭房地之日止。㈢被告吳丁福、被告吳麗珠應連帶給付
    原告250,000元，暨自起訴狀繕本送達翌日起至清償日止，
    按年息5%計算之利息。㈣被告金字檳榔店即李哲義應將其設
    置於系爭房地之營業設備（含廣告招牌、用電線路，如起訴
    狀附件1所示）拆除，並將系爭土地騰空返還予原告與其他
    共有人。㈤被告金字檳榔店即李哲義應按月給付原告100,000
    元，自起訴狀繕本送達翌日起至騰空返還系爭土地之日止。
    ㈥原告願供擔保，請准宣告假執行。嗣於111年2月15日具狀
    變更上開聲明為：㈠被告吳丁福、被告吳麗珠應連帶按月給
    付500,000元予原告，自110年7月12日起，至騰空返還系爭
    房地予原告之日止。㈡被告吳丁福、被告吳麗珠應連帶給付
    原告250,000元，暨自起訴狀繕本送達翌日起至清償日止，
    按年息5%計算之利息。㈢被告金字檳榔店即李哲義應按月給
    付原告100,000元，自起訴狀繕本送達翌日起至騰空返還系
    爭房地予原告之日止（見本院卷第51頁至第52頁）；復於11
    1年7月1日具狀變更上開聲明㈢為：被告金字檳榔店即李哲義
    應按月給付原告100,000元，自110年7月12日起至騰空返還
    系爭房地之日止（見本院卷第138頁）。再於最終言詞辯論
    期日111年7月11日當庭撤回對金字檳榔店即李哲義之訴訟，
    並追加藍嘉君為被告，且為被告所同意（見本院卷第152頁
    至第153頁），經核原告所為撤回金字檳榔店即李哲義及上
    開追加之聲明及被告，係於本案言詞辯論時為之，被告均未
    異議，且與民事起訴狀所載之聲明，訴訟標的相同，並係本
    於同一基礎事實，且就原請求之訴訟及證據資料，於審理繼
    續進行在相當程度範圍內具有一體性，亦不甚妨礙被告之防
    禦及訴訟之終結，是原告所為上開追加被告及訴之聲明之變
    更，依前揭法條規定，應予准許。
貳、實體部分：
一、原告主張：
　㈠原告為系爭房地之所有權人(系爭土地應有部分1/4、系爭房
    屋應有部分1/1)，並於110年2月23日將系爭房屋出租予被告
    吳丁福，並簽訂房屋租賃契約書（下稱系爭租約），約定租
    期1年，自110年3月12日起至111年3月11日止，租金每月100
    ,000元，於每月12日以前給付，並有被告吳麗珠擔任被告吳
    丁福之連帶保證人。被告吳丁福於110年6月7日曾以電話聯
    絡原告，表示因新冠肺炎疫情緣故，欲提前終止系爭租約，
    兩造遂合意於110年7月11日終止系爭租約。詎料，被告吳丁
    福竟於租賃期間，未經原告同意，擅自將系爭房屋之騎樓部
    分轉租與其他4名不同的攤販攤車(水煎包、鴨血班長、檳榔
    攤、粉條冰)，故被告吳丁福於110年6月25日立下切結書，
    承諾會在110年7月10日前將前開攤販占用之範圍清空歸還，
    然原告於110年7月11日到系爭房屋現場查看，檳榔攤還沒有
    移除，且留下其他廢棄雜物，原告於111年2月6日自行派人
    將上開廢棄物、木牆拆除完畢，先予敘明。
　㈡本件系爭租約於110年7月11日合法終止，被告吳丁福卻未將
    系爭房屋全部遷空返還原告，應屬違約情事，原告自得依系
    爭租約第6條約定，請求被告吳丁福自110年7月12日起至遷
    讓返還系爭房地之日止，按月給付違約金500,000元；及依
    系爭租約第12條約定，請求被告吳丁福給付原告委任本件訴
    訟代理人而支出之律師費用150,000元；再依系爭租約第18
    條約定，請求被告給付提前遷離賠償1個月租金100,000元予
    原告，復依系爭租約第13條向被告吳麗珠請求就前開金額負
    連帶保證責任。
　㈢又被告吳丁福將系爭房屋騎樓部分違法轉租與金字檳榔店之
    實際負責人即被告藍嘉君，金字檳榔店於110年7月11日後仍
    持續無權占用系爭房屋騎樓部分，甚至擅自占用系爭房屋之
    增建部分作為檳榔攤倉庫，即新北市新莊地政事務所複丈日
    期111年5月5日之土地複丈成果圖(下稱附圖)所示編號A、B
    部分面積各5.23平方公尺、9.95平方公尺。另外，被告藍嘉
    君使用的檳榔攤桌子面積為1.02平方公尺(長1.7公尺×0.6公
    尺=1.02平方公尺)、冰箱面積為0.96平方公尺(長1.2公尺×0
    .8公尺=0.96平方公尺)，總計被告藍嘉君占用面積為17.16
    平方公尺，並於屋頂、外牆上設置招牌，且有設置用電插座
    線路連接於系爭房屋内供其營業使用，是原告自得依民法第
    179條規定，請求被告藍嘉君給付原告相當於租金之不當得
    利每月100,000元，自110年7月12日起至騰空返還系爭房地
    之日止。又原告於111年2月7日至現場察看，發現檳榔攤已
    撤離、招牌亦已不知由何人於何時拆除等語。
　　並聲明：㈠被告吳丁福、被告吳麗珠應連帶按月給付500,000
    元予原告，自110年7月12日起至騰空返還系爭房地予原告之
    日止。㈡被告吳丁福、被告吳麗珠應連帶給付原告250,000元
    ，暨自起訴狀繕本送達翌日起至清償日止，按年息5%計算之
    利息。㈢被告藍嘉君應按月給付原告100,000元，自110年7月
    12日起至騰空返還系爭房地予原告之日止。⒋原告願供擔保
    ，請准宣告假執行。
二、被告則以：
  ㈠被告吳丁福、吳麗珠部分：
　　被告吳丁福於110年6月25日與原告協議，因新冠肺炎疫情緣
    故，生意做不下去，要提早終止租約，原告也同意，雙方並
    約定於110年7月11日要清空系爭房地，當時是5月底，已付
    的租金是到6月，所以被告吳丁福、吳麗珠再匯1個月的租金
    給屋主，當時有講清楚哪些地方要清空，也有寫一張紙確認
    ，110年7月騎樓的攤位都有清空，只剩檳榔攤還未清空。又
    被告吳丁福還有20萬元的押金在原告那裡，故主張抵銷。因
    原告說檳榔攤還有繼續用電，所以被告吳丁福在110年7月19
    日有再去結清到7月18日。被告吳丁福、吳麗珠同意依約給
    付原告提前遷移的1個月租金，但不同意給付原告律師費。
    至於原告所說騎樓柱子上的木板，被告吳丁福承租時就有了
    ，不是被告吳丁福所裝釘等語置辯。
　　並聲明：㈠請求駁回原告之訴及其假執行聲請。㈡如受不利之
    判決，願提供擔保請准宣告免為假執行。
  ㈡被告藍嘉君部分：   
　　檳榔攤係由被告藍嘉君經營，被告藍嘉君當初是向被告吳丁
    福承租，也有契約，並按時給付租金，被告藍嘉君不曉得被
    告吳丁福上面還有房東，後來被告吳丁福跟被告藍嘉君說不
    租了，被告藍嘉君就去跟隔壁租。被告藍嘉君不了解他們土
    地占用的情形。當初被告藍嘉君有跟原告說檳榔攤遷移租隔
    壁，原告也同意，後來鑑界後原告才說遷移後位置仍占用原
    告的地。當初110年7月10日檳榔攤預定要搬走時，因需等水
    電，故有繼續使用原告的電幾天，但110年7月15日檳榔攤搬
    走時，被告藍嘉君就將鑰匙交，被告吳丁福未再使用如附圖
    所示編號B部分之倉庫了，原告並以鑰匙鎖上如附圖所示編
    號B部分倉庫。原告所稱看板其實是倉庫門上的貼紙，當初
    被告藍嘉君有問原告，是原告說不用清除。被告藍嘉君110
    年7月15日搬離後，僅使用如附圖所示編號A部分，其後檳榔
    攤亦已於110年11月2日本案調解前之110年10月7日搬離。檳
    榔攤使用的桌子面積為1.02平方公尺(長1.7公尺×0.6公尺=1
    .02平方公尺)、冰箱面積為0.96平方公尺(長1.2公尺×0.8公
    尺=0.96平方公尺)等語置辯。
　　並聲明：㈠請求駁回原告之訴及其假執行聲請。㈡如受不利之
    判決，願提供擔保請准宣告免為假執行。
三、本院之判斷：
    原告為系爭房地之所有權人，原告與被告吳丁福於110年2月
    23日簽訂系爭租約，約定租期自110年3月12日至111年3月11
    日止，租金每月100,000元，並由被告吳麗珠擔任被告吳丁
    福之連帶保證人，其後原告與被告吳丁福合意於110年7月11
    日終止系爭租約。系爭租約存續期間，被告吳丁福將系爭房
    地分租於4個攤販，其中之一為被告藍嘉君所經營之檳榔攤
    ；110年7月11日除了檳榔攤外，系爭房地暨騎樓已經清空，
    系爭房地鑰匙已交還原告，現在系爭房地騎樓部分亦已清空
    。檳榔攤使用的桌子面積為1.02平方公尺(長1.7公尺×0.6公
    尺=1.02平方公尺)、冰箱面積為0.96平方公尺(長1.2公尺×0
    .8公尺=0.96平方公尺)等事實，有系爭房地所有權狀、系爭
    租約、切結書、系爭房地現場照片、新北市政府違章建築拆
    除大隊通知書、土地租賃契約(被告吳丁福與被告藍嘉君間
    、被告藍嘉君與訴外人施淑華間)、檳榔攤搬遷前後照片、
    新北市新莊地政事務所複丈日期111年5月5日之土地複丈成
    果圖、被告吳丁福與被告藍嘉君對話紀錄、電費繳費憑證等
    件影本為證（見本院110年度重簡字第1937號卷【下稱重簡
    卷】第47頁至第57頁、第71頁至第87頁，本院卷第55頁至第
    63頁、第73頁至第75頁、第85頁至第94頁、第111頁至第117
    頁、第155頁至第158頁），且為兩造所不爭執，自堪信為真
    實。惟原告主張被告吳丁福、吳麗珠違約，應連帶賠償原告
    違約金、律師費，及被告藍嘉君應給付原告相當於租金之不
    當得利，則為被告所否認，茲就本件爭點論述如下：
　㈠本件檳榔攤於110年7月15日搬離被告吳丁福轉租予被告藍嘉
    君之系爭房地騎樓位置：
　⒈依系爭租約及切結書，被告吳丁福於110年7月11日應返還系
    爭房地(包含騎樓)予原告，又系爭租約終止後，被告吳丁福
    已將系爭房地之鑰匙交還原告，騎樓部分除檳榔攤尚未移除
    ，其餘皆清空，為兩造所不爭執。雖原告主張騎樓上尚有雜
    物及柱子上釘有木板，然雜物部分，依系爭租約第17條約定
    視為廢棄物，任憑原告處理，就柱子上木板部分，被告吳丁
    福否認為其所裝釘，而原告未再舉證，是此部分尚難認被告
    吳丁福有回復原狀之責。是認，110年7月11日當日，被告吳
    丁福應僅剩檳榔攤部分未交還原告而已。
　⒉又依被告藍嘉君與施淑華間之土地租賃契約書內容，被告藍
    嘉君向施淑華承租新北市○○區○○路00號右側防火巷空地(下
    稱系爭防火巷)，租賃期間110年7月8日至111年7月7日(見本
    院卷第85頁)，並觀諸被告吳丁福、藍嘉君間對話紀錄，被
    告吳丁福於110年7月14日稱：「星期四倉庫水電要清楚了，
    星期五早上要還屋了，才能拿回押金。拜託」，被告藍嘉君
    則：「不用啦、你怎麼搬馬桶、拉門也還在裡面、到時候來
    弄好再搬就好、我有叫水電要趕讓你盡快交還」等語(見本
    院卷第156頁)，再參於111年7月11日言詞辯論期日，「被告
    吳麗珠：我在110年7月5日有結清電費到7月4日，後來原告
    說檳榔攤還有繼續用電，所以我在110年7月19日有再去結清
    到7月18日。」「(是否7月10日檳榔攤搬走時，還有繼續使
    用原告的電幾天？)被告藍嘉君：是。因為在等水電。」「(
    最後是何時交屋？)被告吳丁福：原本約定110年7月11日交
    屋，後來檳榔攤來不及找不到工，我有跟原告說延到110年7
    月16日，應該只要付5天的違約金；被告藍嘉君：當初確實
    因為找水電來不及，有口頭跟原告說會延幾天。」等語暨電
    費繳費憑證（見本院卷第151頁至第153頁、第157頁至第158
    頁），及110年7月15日檳榔攤搬至系爭防火巷之搬遷前後照
    片(見本院卷第93頁至第94頁)，將上開證據相互勾稽，足認
    被告吳丁福確有告知被告藍嘉君不再續租，被告藍嘉君因而
    於110年7月8日即向施淑華承租隔壁系爭防火巷位置，但因
    水電未處理好，而遲至110年7月15日始將檳榔攤自系爭房地
    騎樓搬遷至隔壁系爭防火巷之事實。
　⒊原告雖主張系爭防火巷經鑑界仍屬原告所有，然上開鑑界時
    間為110年7月22日，顯晚於系爭租約訂定時間，且被告吳丁
    福不租予被告藍嘉君後，被告藍嘉君轉向隔壁施淑華承租系
    爭防火巷，顯見被告吳丁福、被告藍嘉君均不認為系爭防火
    巷為原告出租予被告吳丁福之範圍，則被告藍嘉君占用系爭
    防火巷應非被告吳丁福所轉租而交付占有，自與被告吳丁福
    無關。
　⒋是認被告藍嘉君既已於110年7月15日搬離被告吳丁福所轉租
    範圍，即應認該日為被告吳丁福清空承租範圍及返還原告之
    日。
　㈡被告吳丁福應給付原告違約金、律師費、提前搬離之損害賠
    償，惟經抵銷後已無餘額：
　⒈違約金部分：
　⑴按當事人得約定債務人於債務不履行時，應支付違約金；違
    約金，除當事人另有訂定外，視為因不履行而生損害之賠償
    總額，民法第250條第1項、第2項前段定有明文。又違約金
    有損害賠償性違約金及懲罰性違約金，其效力各自不同。前
    者以違約金作為債務不履行所生損害之賠償總額。後者以強
    制債務之履行為目的，確保債權效力所定之強制罰，於債務
    不履行時，債權人除得請求支付違約金外，並得請求履行債
    務，或不履行之損害賠償。當事人約定之違約金究屬何者，
    應依當事人之意思定之。如無從依當事人之意思認定違約金
    之種類，則依民法第250條規定，視為損害賠償性違約金(最
    高法院86年度臺上字第1620號判決意旨參照)。觀諸系爭租
    賃契約第6條約定「乙方(即被告吳丁福)於租期屆滿時，除
    經甲方(即原告)同意繼續出租外，應即日將租賃不動產誠心
    按照原狀遷空交還甲方，不得藉詞推諉或主張任何權利，如
    不及時遷讓交還不動產，甲方每月得向乙方請求按照租金5
    倍之違約金至遷讓完了之日止，乙方決無異議。」而被告吳
    丁福於租約110年7月11日終止後，至110年7月15日始將系爭
    房地全數遷讓交還原告，業如上述，故原告依系爭租約之約
    定，請求被告吳丁福給付違約金，自屬有據。
　⑵又核上開違約金之性質，係以系爭房地租金5倍計算之違約金
    ，作為被告吳丁福於租期屆滿不遷讓交還系爭房地之賠償，
    且兩造於言詞辯論期日均表明並未就該違約金之性質予以定
    性，亦即兩造就該違約金之性質並未另有訂定，依前開說明
    ，當屬損害賠償總額預定性之違約金，而非懲罰性違約金無
    疑。本院審酌被告吳丁福係因疫情考量而提前終止系爭租約
    ，且110年7月11日系爭房地及騎樓部分除檳榔攤外，其餘已
    清空，檳榔攤僅占系爭房地騎樓約11.93平方公尺(計算式：
    土地複丈成果圖編號B部分9.95㎡＋桌子1.02㎡＋冰箱0.96㎡＝11.
    93㎡)，被告吳丁福亦交還系爭房地鑰匙、結清檳榔攤用電、
    並於110年7月15日返還系爭房地，雖造成原告受有無法立即
    另為出租收益之損害，惟其受損害時間甚短，且檳榔攤僅占
    用騎樓，並非系爭房屋等情，另斟酌系爭房地之建築日期、
    位置、狀態、使用情形及一般租賃之客觀事實、社會經濟狀
    況、系爭租約之約定等情形，認原告請求違約金以租金5倍
    計算，實屬過高，應認以檳榔攤無權占用系爭房地面積及時
    間之相當於租金之不當得利計算為適當(詳如下述)，則原告
    得向被告吳丁福請求系爭租約終止之翌日即110年7月12日起
    至110年7月15日之違約金為103元(計算式詳如附表一)，逾
    此範圍之請求則無理由，應予駁回。
　⒉律師費部分：
　⑴系爭租約第12條：「乙方若有違約情事，致損害甲方之權益
    時願聽從甲方賠償損害，如甲方因涉訴訟所繳納之訴訟費、
    律師費用，均應由乙方負責賠償」。查本件係因被告吳丁福
    違約租期屆滿未自動遷離系爭房地，致原告因此而受有損害
    ，須提起本件訴訟，是原告自得依系爭租約第12條之約定，
    請求被告吳丁福給付律師費用。
　⑵惟查，系爭租約就被告吳丁福應負擔之律師費用數額並未加
    以約定，參酌民事訴訟法第77條之25、第466條之3之規定意
    旨，其律師之酬金應由法院按律師處理訴訟案件之繁簡程度
    及兩造勝敗之比例等酌定之，不得任由原告單方片面決定先
    行支出之律師酬金數額，即謂被告應如數賠償。是本件訴訟
    之律師費雖為150,000元，有原告提出律師費收據1紙為證（
    見重簡卷第59頁），然經本院審酌本件案情繁雜程度、兩造
    勝敗之比例，參以目前市場行情，認原告得請求被告賠償之
    第一審律師酬金以50,000元為適當，原告逾此部分之律師費
    請求，則屬無據。
　⒊提前搬遷之損害賠償部分：　
　  系爭租約第18條：「特約應受強制執行之事項：租賃期間内
    乙方若提前遷離他處時，乙方應賠償甲方一個月租金，乙方
    決無異議。」查本件被告吳丁福提前終止系爭租約，已如前
    述，被告吳丁福、吳麗珠就此部分亦不爭執（見本院卷第15
    0頁），則原告依上開系爭租約請求被告吳丁福給付提前搬
    遷之損害賠償100,000元，即屬有據。
　⒋主張抵銷部分：
　⑴按押租金之主要目的在於擔保承租人履行租賃債務，故租賃
    關係消滅後，承租人如有欠租或其他債務不履行時，其所交
    付之押租金，發生當然抵充之效力（最高法院87年度台上字
    第1631號判決意旨參照）。次按二人互負債務，而其給付種
    類相同，並均屆清償期者，各得以其債務，與他方之債務，
    互為抵銷。但依債之性質不能抵銷或依當事人之特約不得抵
    銷者，不在此限。民法第334條第1項定有明文。系爭租約第
    5條約定：「乙方應於訂約時，交於甲方20萬元作為押租保
    證金，乙方如不繼續承租，甲方應於乙方遷空、交還房屋後
    無息退還押租保證金。」（見重簡卷第51頁）。
　⑵經查，系爭租約已於110年7月11日因終止而租期屆滿，被告
    吳丁福亦於110年7月15日交還系爭房地，依前揭系爭租約第
    5條約定，原告仍應返還被告吳丁福押租金。又原告亦不否
    認押租金200,000元尚未返還被告吳丁福，而原告對被告吳
    丁福之違約金等債權，與被告吳丁福對原告之押租金債權，
    皆為金錢債務，且均已屆清償期，則被告吳丁福主張以其對
    於原告之押租金債權與原告之違約金等債權為抵銷抗辯，依
    前揭規定，自屬可採。又被告業已於本院111年7月11日言詞
    辯論期日當庭向原告為抵銷之意思表示，並已到達原告，有
    本院言詞辯論筆錄附卷可參（見本院卷第151頁），堪認被
    告吳丁福對原告之押租金債權已具抵銷適狀，並經被告吳丁
    福行使，是被告吳丁福以押租金金額與上開違約金等金額相
    互抵銷後【計算式：103＋50,000＋100,000－200,000＝(-49,89
    7)】，原告已無餘額可再向被告吳丁福請求給付。
  ⒌綜上，原告請求被告吳丁福給付違約金、律師費、提前搬遷
    損害賠償等費用共計150,103元，為有理由，惟上開債權經
    被告吳丁福行使抵銷後，原告已無可請求之餘額，是原告請
    求被告吳丁福給付違約金、律師費、提前搬遷損害賠償，尚
    難准許，應予駁回。另被告吳丁福既已清償原告所請求上開
    債務，則被告吳麗珠自無庸負連帶賠償責任，此部分亦應駁
    回，併予敘明。
　㈢被告藍嘉君之部分：
　⒈按無法律上之原因而受利益，致他人受損害者，應返還其利
    益；不當得利之受領人，如其所受利益依其性質或其他情形
    不能返還者，應償還其價額，民法第179條及第181條但書分
    別定有明文。又無權占有他人土地，可能獲得相當於租金之
    利益，為社會通常之觀念；其依不當得利之法則請求返還不
    當得利，以無法律上之原因而受利益，致他人受有損害為其
    要件，故得請求返還之範圍，固應以對方所受之利益為度，
    非以請求人所受損害若干為準（最高法院61年台上字第1695
    號判例意旨參照）。次按當事人主張有利於己之事實者，就
    其事實有舉證之責任，民事訴訟法第277條前段定有明文。
　⒉經查，原告為系爭房地及系爭防火巷之所有權人，業如前述
    ，又被告藍嘉君亦不否認檳榔攤占用系爭房地及系爭防火巷
    之事實，則原告主張被告藍嘉君無權占有系爭房地之騎樓及
    系爭防火巷，並請求相當於租金之不當得利，應屬有據。
　⒊110年7月12日至110年7月15日部分：
　　原告主張被告藍嘉君以桌子(1.02平方公尺)、冰箱(0.96平
    方公尺)占用系爭房地騎樓，及占用如附圖編號B所示倉庫(9
    .95平方公尺)，為被告藍嘉君所不爭執，堪信為真。
　⒋110年7月15日以後：
　⑴又原告雖主張被告藍嘉君於110年7月16日後占用如附圖所示
    編號A、B部分倉庫，及以桌子、冰箱占用系爭房地，並於11
    1年2月7日始將檳榔攤遷走云云，並提出系爭房地現場照片
    為證，然原告既已將如附圖編號B所示倉庫上鎖，被告藍嘉
    君自無可能繼續使用如附圖所示編號B倉庫。
　⑵此外，依系爭房地現場照片，被告藍嘉君固將檳榔攤之貼紙
    貼於如附圖所示編號B部分的倉庫門上，惟尚難以此據認被
    告藍嘉君占用如附圖所示編號B部分之事實。
　⑶又原告並未舉證證明被告藍嘉君於111年2月7日前仍持續使用
    系爭防火巷，及使用附圖編號A部分之事實，而被告藍嘉君
    自認占用附圖編號A部分，及以冰箱、桌子占用系爭防火巷
    ，並於110年10月7日搬離系爭防火巷（見本院卷第82頁）等
    節，則此部分僅能認定被告藍嘉君占用如附圖編號A部分及
    以冰箱、桌子占用系爭防火巷至110年10月7日止，原告主張
    被告藍嘉君自110年10月8日起至111年2月7日仍占用系爭防
    火巷云云，即屬無據。
　⑷是以，本件原告得向被告藍嘉君請求自110年7月12日起至110
    年7月15日止占用11.93平方公尺【桌子(1.02平方公尺)、冰
    箱(0.96平方公尺)、附圖編號B所示倉庫(9.95平方公尺)】
    之相當於租金之不當得利，及自110年7月16日起至110年10
    月7日止占用7.21平方公尺【桌子(1.02平方公尺)、冰箱(0.
    96平方公尺)、附圖編號A所示倉庫(5.23平方公尺)】之相當
    於租金之不當得利。
　⒌復按城市地方房屋之租金，以不超過土地及其建築物申報總
    價額年息10%為限，土地法第97條定有明文。又所謂法定地
    價，依土地法第148條規定，係指土地所有人依該法規定所
    申報之地價，而在平均地權條例施行區域，係指土地所有人
    於地政機關舉辦規定地價或重新規定地價時之公告期間內申
    報之地價，未於該期間內申報者，以公告地價之80%為其申
    報地價，平均地權條例第16條亦有規定。另基地租金之數額
    ，除以基地申報地價為基礎外，尚須斟酌基地之位置，工商
    業繁榮之程度，承租人利用基地之經濟價值及所受利益等項
    ，以為決定（最高法院68年臺上字第3071號判例參照）。查
    系爭房地位於新北市新莊區，屬於城市地方，自有上開規定
    之適用，且系爭房地位於幸福路及福壽街口，幸福路為三線
    雙向通車，福壽街為雙線雙向通車，房屋前有公車站牌，左
    前方為幸福捷運站，周遭一樓多為店面、便利商店，500公
    尺處有金融機構，位於福壽商圈，交通方便、生活機能良好
    等情，業經本院至現場履勘，且為兩造所不爭執，有本院現
    場履勘筆錄及現場照片在卷可佐（本院卷第107頁至第113頁
    ）。是本院審酌土地坐落位置、周邊繁榮程度、經濟用途、
    交通便利性及生活機能完善度、被告藍嘉君占用系爭房地、
    系爭防火巷之騎樓及倉庫狹長位置，應整體觀察以認定被告
    藍嘉君所受利益等情，因認被告藍嘉君無權占用系爭土地相
    當於租金之不當得利應以申報地價年息8%計算為適當。
　⒍次查，系爭土地於110年1月雖無申報地價，然按平均地權條
    例第16條有關土地所有權人未於公告期間申報地價者，以公
    告地價80%為其申報地價之規定，足認系爭土地於110年1月
    之申報地價為每平方公尺40,320元（計算式：50,400元×80％
    ＝40,320元），有系爭土地公告地價與現值查詢表在卷可參
    （見本院卷第135頁至第136頁）。又本件被告藍嘉君於110
    年7月12日至110年7月15日以桌子、冰箱占有系爭房地騎樓
    及附圖編號B部分；110年7月16日至110年10月7日以桌子、
    冰箱占有系爭防火巷及附圖編號A部分，依此計算被告於無
    權占有使用系爭土地期間，受有相當於租金之不當得利數額
    分別為103元、1,357元(計算式詳如附表二)。惟被告藍嘉君
    於110年7月12日至110年7月15日以桌子、冰箱無權占有系爭
    房地騎樓及附圖編號B部分，原告所受損害103元已由被告吳
    丁福給付違約金而得到填補，是原告就此部分已無損害，不
    得再向被告藍嘉君請求。故原告得向被告藍嘉君請求返還之
    不當得利數額為1,357元，逾此範圍之請求則無理由，應予
    駁回。
四、綜上所述，原告本於系爭租約之請求權請求被告吳丁福給付
    違約金103元、律師費50,000元、提前搬離損害賠償100,000
    元，本屬有據，惟經被告吳丁福為抵銷後，原告已無可請求
    之餘額，是原告請求被告吳丁福、吳麗珠應自110年7月12日
    起至騰空返還系爭房地予原告之日止，按月連帶給付500,00
    0元予原告；被告吳丁福、吳麗珠應連帶給付原告250,000元
    ，暨自起訴狀繕本送達翌日起至清償日止，按年息5%計算之
    利息，均無理由，應予駁回。至原告依民法第179條規定，
    請求被告藍嘉君給付1,357元予原告，為有理由，應予准許
    ，逾此範圍之請求則無理由，應予駁回。
五、本件原告勝訴部分，係所命給付之金額或價額未逾50萬元之
    判決，依民事訴訟法第389條第1項第5款規定，應依職權宣
    告假執行，此部分雖經原告陳明願供擔保請准宣告假執行，
    惟其聲請不過促請法院職權發動，本院無庸就其聲請為准駁
    之裁判，附此敘明；並依被告藍嘉君聲請酌定相當之擔保，
    宣告被告藍嘉君得預供擔保免為假執行；至原告敗訴部分，
    其假執行之聲請因訴之駁回而失所附麗，併予駁回。
六、本件事證已臻明確，兩造其餘攻擊防禦之方法，核與判決之
    結果不生影響，無庸逐一論究，併此敘明。
七、據上論結，本件原告之訴，為一部有理由，一部無理由，因
    此判決如主文。
中　　華　　民　　國　　111 　年　　9 　　月　　 5　　日
                  民事第七庭    法　官　謝宜雯
以上正本係照原本作成
如對本判決上訴，須於判決送達後20日內向本院提出上訴狀。如
委任律師提起上訴者，應一併繳納上訴審裁判費。
中　　華　　民　　國　　111 　年　　9 　　月　　 5　　日
                                書記官　劉德玉
附表：
一、被告吳丁福部分(110年7月12日至110年7月15日)：
    申報地價40,320元×占用面積11.93㎡(附圖編號B部分9.95㎡＋
    桌子1.02㎡＋冰箱0.96㎡＝11.93㎡)×8%×1/4(權利範圍)÷12月×4/
    31天＝103元(元以下四捨五入，下同)。
二、被告藍嘉君部分(110年7月12日至110年10月7日)：
  ㈠110年7月12日至110年7月15日：
　　申報地價40,320元×占用面積11.93㎡(附圖編號B部分9.95㎡＋
    桌子1.02㎡＋冰箱0.96㎡＝11.93㎡)×8%×1/4(權利範圍)÷12月×4/
    31天＝103元。
　㈡110年7月16日至110年10月7日：
    申報地價40,320元×占用面積7.21㎡(附圖編號A部分5.23㎡＋桌
    子1.02㎡＋冰箱0.96㎡＝7.21㎡)×8%×1/4(權利範圍)÷12月×84/30
    天＝1,357元。
　㈢總計：103元＋1,357元＝1,460元。